【裁判字號】    97,訴,366
【裁判日期】    980811
【裁判案由】    返還停車位
【裁判全文】
臺灣新竹地方法院民事判決               97年度訴字第366號
原      告  乙○○
原      告  丁○○
前二人共同
訴訟代理人  張堂歆律師
被      告  丙○○
上列當事人間返還停車位事件，本院於民國98年7 月21日辯論終
結，判決如下：
    主  文
被告應將坐落新竹市○○段260 地號「格瑞絲大樓」地下3 樓編
號52號停車位之障礙物拆除騰空，將車位返還予原告乙○○使用
。
被告應將坐落新竹市○○段260 地號「格瑞絲大樓」地下3 樓編
號72號停車位之障礙物拆除騰空，將車位返還予原告丁○○使用
。
訴訟費用由被告負擔。
本判決第一項及第二項於原告分別以新臺幣壹拾柒萬元為被告供
擔保後，得假執行。
    事 實 及 理 由
一、原告主張：
（一）位於新竹市○○段260地號之土地，原告乙○○應有部分
      10000分之60、原告丁○○應有部分10000分之78，其上即
      「格瑞絲大樓」（以下簡稱系爭格瑞絲大樓）2864建號建
      物，乙○○及丁○○應有部分各為154分之1，2960建號建
      物為原告乙○○所有，3003建號建物為原告丁○○所有，
      有土地及建物登記簿謄本可稽。地下3樓編號52號停車位
      條原告乙○○所有並管理使用; 地下3樓編號72號停車位
      條原告丁○○所有並管理使用，亦有管理費收費明細表及
      停車位證明書可考。詎被告竟於民國（下同）96年9月10
      日私自於上開第52及72號車位上施作鐵製欄杆，侵害原告
      等之所有權及占有管理使用權，有相片附卷可稽。又經本
      院函新竹市政府調取系爭「格瑞絲大樓」聲請工建字第
      00698 號建造執照、 (082)工使字第00601 號使用執照等
      申請書、圖件等相關資料，查明系爭大樓車位設置情況，
      足證原告確有象爭車位之所有權及使用權無訛。
（二）經本院函新竹市政府調取系爭「格瑞絲大樓」聲請工建
      字第00698號建造執照、(082)工使字第00601號使用執照
      等申請書、圖件等相關資料中，系爭大樓使用執照申請卷
      及使用執照附表中載明：依台灣省建築物停車空間鼓勵要
      點，於地下貳層增設35輛、地下參層增設48輛，供公眾使
      用等語。
  １、並載稱：停車空間部分，室內84輛、面積1217平方公尺等
      語，則每輛停車空間僅14.488平方公尺【121784＝14.4
      88】。
  ２、原告乙○○所有2960建號建物共用部分3004建號應有部分
      為10000分之30、2864建號建物共用部分3004建號應有部
      分為10000分之13，則合計應有部分為10000分之43；則乙
      ○○就3004建號面積5156.78平方公尺，則有22.1742平方
      公尺【5156.781000043＝22.1742)，已遠超過車位應
      有部分之面積，足證確實有系爭車位之所有權。
  ３、原告丁○○所有3003建號建物共用部分3004建號應有部分
      為10000分之134、2864建號建物共用部分3004建號應有部
      分為10000分之13，則合計應有部分為10000分之147；則
      丁○○就3004建號面積5156.78平方公尺，則有75.8047平
      方公尺【5156.7810000147=75.8047】，已遠超過三
      個車位應有部分之面積，足證確實有系爭車位之所有權。
  ４、綜上，再參諸證人戊○○、庚○○、己○○及甲○○等人
      之證述內容，足證原告等依法有合法使用之權源，並定期
      繳納停車位之管理費。另依被告所提出之建物登記簿謄本
      或建物權狀影本，亦無從證明系爭車位係屬被告所有。且
      縱被告主張其有所有權，但該等車位歷來由原告等占有使
      用中，被告欲主張權利，亦應循訴訟取得判決，方可執行
      ，而不得擅自障礙物妨礙原告之使用。
（三）按民法第767條規定：所有人對於無權占有或侵奪其所有
      物者，得請求返還之。對於妨害其所有權者，得請求除去
      之。有妨害其所有權之虞者，得請求防止之。同法第962
      條亦規定：占有人，其占有被侵奪者，得請求返還其占有
      物；占有被妨害者，得請求除去其妨害；占有有被妨害之
      虞者，得請求防止其妨害。又按因故意或過失，不法侵害
      他人之權利者，負損害賠償責任。依民法第184條第1項、
      第213條第1項回復損害發生前之原狀等，併依民法第767
      條、第962條之規定，爰提起本件訴訟。
（四）為此聲明：
  １、被告應將坐落新竹市○○段260地號「格瑞絲大樓」地下3
      樓編號52號停車位之障礙物拆除騰空，將車位返還予原告
      乙○○使用。
  ２、被告應將坐落新竹市○○段260地號「格瑞絲大樓」地下3
      樓編號72號停車位之障礙物拆除騰空，將車位返還予原告
      丁○○使用。
  ３、訴訟費用由被告負擔。
  ４、願供擔保請准為假執行之宣告。
二、被告主張：
（一）我國法律規定不動產係採登記生效主義，原告所訴之系爭
      車位原本就屬被告合法登記之產權，有權狀及稅籍證明書
      可證。
（二）原告無權占有被告之車位，本大樓所有停車位全部都是法
      定停車位，並非獎勵停車位或增設停車位，因此法定停車
      位之坪數皆持分於公設比之中，每個車位坪數依我國法律
      之建築技術法規換算坪數，系爭車位皆屬被告所有。
（三）原告乙○○持分公設不足，有車位持分與無車位持分其不
      同坪數。又原告乙○○只提出買賣契約，買賣契約在民法
      上是債權契約，並非物權，故被告否認其主張。
（四）原告丁○○持分之坪數，係擁有二個車位，原告無權占有
      被告擁有之車位，原告係因被告行使所有權後至管委會要
      求將72號車位換成41號，事後又強占被告所有之72號車位
      。
（五）答辯聲明：
  １、原告之訴駁回。
  ２、訴訟費用由原告負擔。
三、本件行集中審理程序，兩造協議並簡化爭點如下：
（一）被告得否於系爭車位設置障礙物，排除原告之使用？
（二）原告主張被告應就第52號停車位及第72號停車位之障礙物
      拆除騰空，並交還原告使用，是否有理由？
四、本院得心證之理由：
（一）按當事人主張有利於己之事實者，就其事實有舉證之責任
      ，民事訴訟法第277 條前段定有明文。本件原告主張坐落
      新竹市○○段260 地號之土地之系爭格瑞絲大樓地下3 樓
      編號52號停車位係原告乙○○占有使用; 地下3樓編號72
      號停車位係原告丁○○占有使用，詎被告竟於96年9月10
      日私自於上開第52號及72號車位上施作鐵製欄杆，使原告
      二人無法使用該二車位等情，為被告所不爭執 (見本院卷
      第58頁筆錄），並據原告提出管理費收費明細表及停車位
      證明書等件及管理委員會出具之使用及繳納車位清潔費證
      明書等件為憑，堪認系爭二車位於被告施作鐵製欄杆前，
      分屬原告二人占有使用無訛。被告固抗辯：我國法律規定
      不動產係採登記生效主義，原告所訴之系爭車位原本就屬
      被告合法登記之產權；原告無權占有被告之車位，本大樓
      所有停車位全部都是法定停車位，並非獎勵停車位或增設
      停車位，因此法定停車位之坪數皆持分於公設比之中，每
      個車位坪數依我國法律之建築技術法規換算坪數，系爭車
      位皆屬被告所有，其他住戶或管理委員會委員大家清查的
      附屬建物（即前開新竹市○○段3004建號）持分也絕大多
      數與車位表相符，由此可證持分比例可證明車位歸屬，車
      位如有買賣，產權持分比例也會變動；原告乙○○該附屬
      建物之持分不足，有車位持分與無車位持分其不同坪數；
      又原告乙○○只提出買賣契約，買賣契約在民法上是債權
      契約並非物權，故被告否認其主張；原告丁○○就該附屬
      建物之坪數，係擁有二個車位，原告無權占有被告擁有之
      車位，原告係因被告行使所有權後至管委會要求將72號車
      位換成41號，事後又強占被告所有之72號車位等情，且提
      出土地暨建物所有權狀影本及稅籍證明書影本及系爭格瑞
      絲大樓車位表暨新竹市○○段3004建號建物登記簿謄本等
      件為據。惟查，依被告提出之格瑞絲大樓車位表（見本院
      卷第141頁）對照其同時提出之新竹市○○段3004建號及
      各區分所有主建物之建物登記簿謄本（見本院卷第142至
      147頁、第160至220頁)，雖大多數各區分所有建物且有一
      個車位者，就附屬建物新竹市○○段3004建號之應有部分
      多為一萬分之八十二，然其中亦有登記應有部分一萬分之
      八十二或一萬分之九十五，卻無法對照其停車位為號碼者
      （見本院卷第160頁至165頁）、應有部分一萬分之一０一
      停車位僅有一個（見本院卷第173頁）、有一個停車位而
      登記應有部分為十萬分之八百四十四（見本院卷第176頁
      、第208頁）或登記應有部分為一萬分之六十（見本院卷
      第182頁）、有二停車位而登記應有部分為十萬分之一千
      三百八十八（本院卷第192頁）等情形，足見該等車位與
      附屬建物新竹市○○段3004建號之對應關係並非一致，已
      難認被告上開主張無可置疑；另被告提出其就附屬建物新
      竹市○○段3004建號之登記謄本所載之應有部分為十萬分
      之七千零九十六，如以其所主張之計算車位應有部分比例
      ，十八個車位之應有部分當係十萬分之九千三百六十（
      52/10000*18+30/1000＝9360/100000），則此部分之主張
      亦有未合，無可憑採，被告抗辯並主張其為系爭二個車位
      之所有權人，尚難遽採為真實。從而，被告主張其為所有
      權人而得於系爭二車位設置鐵製欄杆以排除原告之使用云
      云，即屬無據，非有理由。
（二）次按占有人，其占有被侵奪者，得請求返還其占有物；占
      有被妨害者，得請求除去其妨害；占有有被妨害之虞者，
      得請求防止其妨害，民法第962 條定有明文。本件原告乙
      ○○就系爭第52號車位、原告丁○○就系爭第72號車位於
      被告施作鐵製欄杆前分別為其占有使用，前已敘明，被告
      抗辯其為該系爭二車位之所有權人，自有占有使用權能，
      其於該二車位設置鐵製欄杆排除原告之使用乃基於所有權
      人之權利行使云云。惟依本院前開說明，被告就系爭二車
      位之所有權既無法明確證明其為所有權人，此外亦未舉證
      證明其就該等系爭二車位有何法律權源，而原告二人既為
      直接占有人，其主張依民法第962條主張占有為被告侵奪
      、妨害，核屬有據，從而依該法條之規定，請求被告將坐
      落新竹市○○段260地號「格瑞絲大樓」地下3樓編號52號
      停車位之障礙物拆除騰空，將車位返還予原告乙○○使用
      及將坐落新竹市○○段260地號「格瑞絲大樓」地下3
      樓編號72號停車位之障礙物拆除騰空，將車位返還予原告
      丁○○使用，為有理由，應予准許。
（三）原告陳明願供擔保以代釋明聲請宣告假執行，核無不合，
      爰酌定相當擔保金額，准予宣告假執行。
（四）因本案事證已臻明確，兩造其餘主張陳述及所提之證據，
      經審酌後，或與本件爭點無涉，或於判決結果無影響，爰
      不逐一論述，附此敘明。
五、結論：本件原告之訴為有理由，依民事訴訟法第78條、第39
    0條第2項，判決如主文。
中    華    民    國    98    年    8     月    11    日
                  民事第一庭    法  官  陳順珍
以上正本係照原本作成。
如對本判決上訴，須於判決送達後20日內向本院提出上訴狀。
                                書記官  陳筱筑
中    華    民    國    98    年    8     月    11    日


司法院資訊處製作；財團法人民間司法改革基金會備份。
